【裁判字號】    97,上易,361
【裁判日期】    970513
【裁判案由】    違反保護令罪等
【裁判全文】
臺灣高等法院高雄分院刑事判決         97年度上易字第361號
上  訴  人  臺灣高雄地方法院檢察署檢察官
被      告  甲  ○
選任辯護人  蕭永宏  律師
上列上訴人因被告違反保護令罪等案件，不服臺灣高雄地方法院
96年度易字第1264號中華民國97年3 月20日第一審判決（起訴案
號：臺灣高雄地方法院檢察署97年度偵字第4229號），提起上訴
，本院判決如下：
     主  文
上訴駁回。
     理  由
一、本案經本院審理結果，認原審以並無積極證據足認被告甲○
    有公訴意旨所指違反保護令罪之犯行，諭知被告無罪，認事
    用法並無不當，應予維持，並引用原審判決書記載之證據及
    理由（如附件）。
二、查原審法院經告訴人即被告之妻乙○○（現已離婚）之聲請
    ，核發94年度家護字第941 號民事通常保護令，令被告自94
    年8 月1 日起至95年7 月31日止，不得對告訴人實施身體或
    精神上不法之侵害行為，亦不得直接或間接對告訴人為騷擾
    行為，且須遠離高雄市○○區○○路419 號房屋至少100 公
    尺，上開保護令嗣經該院於95年9 月6 日，以95年度家護聲
    字第51號裁定延長至95年7 月31日止，固有各該保護令在卷
    可稽；然查被告曾向家暴中心專員鄭慧敏詢問保護令屆至日
    期，經鄭員告以是95年8 月1 日到期乙節，業經證人鄭慧敏
    於原審審理時到庭結證屬實，是被告縱有起訴書所指於95年
    8 月10日、11日至該常德路房屋之事實，然其辯稱其以為保
    護令至95年8 月1 日屆滿，不知保護令有延長之情事云云，
    應堪採信。至告訴人提出其於95年10月5 日拍攝之照片2 張
    ，指稱延長保護期間，被告有開車號UT-9300 號自小客車對
    其跟蹤乙情，為被告所堅決否認，且無從由照片辨識車中之
    人確為被告，而該車係林年輝所有，而非被告所有，有車號
    查詢汽車車籍一紙在卷可考，是除告訴人片面指訴外，公訴
    人並未提出其他確切事證以證明其所訴與事實相符，依「罪
    證有疑，利於被告」之刑事原則，應為被告無罪之諭知，業
    據原審於判決理由論綦詳，檢察官上訴仍徒憑告訴人之指
    訴，遽認被告有駕車跟蹤告訴人之行為，及認保護令既已生
    效，且有效期間並已延長，被告自有遵守之義務，而置被告
    並無主觀之犯意於不論，其上訴自乏理由，應予駁回。
三、據上論斷，應依刑事訴訟法第368 條、第373 條，判決如主
    文。
中    華    民    國    97    年    5     月    13    日
                  刑事第四庭    審判長法  官  蕭權閔
                                      法  官  吳進寶
                                      法  官  陳吉雄
以上正本證明與原本無異。
本件判決不得上訴。
中    華    民    國    97    年    5     月    14    日
                                      書記官  郭蘭蕙
                                                      Q
附件：
臺灣高雄地方法院刑事判決              96年度易字第1264號
公  訴  人  臺灣高雄地方法院檢察署檢察官
被      告  甲○    男  49歲（民國○○年○月○○日生）
                    身分證統一編號：Ｚ000000000號
                    住高雄縣大寮鄉○○村○○○路628號
選任辯護人  蕭永宏律師
上列被告因違反保護令罪等案件，經檢察官提起公訴（96年度偵
字第4229號），本院判決如下：
    主  文
甲○無罪。
    理    由
一、公訴意旨略以：被告甲○與乙○○係夫妻（2 人已於民國96
    年2 月15日辦理離婚登記，有戶籍謄本可按），屬家庭暴力
    防治法第3 條第1 款所規定之家庭成員，被告甲○前因酗酒
    與乙○○發生爭執，即以三字經辱罵乙○○，且曾數次毆打
    乙○○，經其聲請核發通常保護令，由臺灣高雄地方法院94
    年8 月1 日以94年度家護字第941 號核發民事通常保護令，
    保護令有效期間為1 年，裁定被告甲○不得對乙○○實施身
    體或精神上不法侵害之行為，並不得直接或間接為騷擾行為
    ，且須遠離楠梓區○○路419 號房屋至少100 公尺。而上開
    保護令期滿後，乙○○再聲請延長保護令，亦經本院以95年
    度家護聲字第51號裁定延長至96年7 月31日。詎被告甲○明
    知保護令內容及期間，竟基於違反上開保護令之犯意，於有
    效期間內（一）95年8 月10日，駕駛車號YO-1761 號自小客
    車至楠梓區○○路419 號；（二）95年8 月11日，至楠梓區
    ○○路419 號門口騷擾乙○○；（三）95年10月5 日駕駛車
    號UT-9300 號自小客車跟蹤乙○○，因認被告甲○就上開（
    一）所為，涉犯修正後家庭暴力防治法第61條第4 款（起訴
    書誤載為修正前家庭暴力防治法第50條第4 款）之違反保護
    令罪，就上開（二）、（三）所為，涉犯修正後家庭暴力防
    治法第61條第2 款（起訴書誤載為修正前家庭暴力防治法第
    50條第2 款）之違反保護令罪云云。
二、按犯罪事實應依證據認定之，無證據不得推定其犯罪事實。
    又不能證明被告犯罪者，應諭知無罪之判決，刑事訴訟法第
    154 條第2 項、第301 條第1 項定有明文。又按家庭暴力防
    治法50條各款之違反保護令罪，須行為人明知或可得而知該
    保護令之存在，仍基於違反保護令之犯意，對被害人為保護
    令上所載禁止之行為始符；倘行為人無由得知該保護令之核
    發情形，縱有違反保護令之行為，因欠缺主觀之犯意，尚難
    遽論以該罪。再事實之認定，應憑證據，如未能發現相當證
    據，或證據不足以證明，自不能以推測或擬制之方法，為裁
    判基礎（最高法院40年臺上字第86號判例參照）；而告訴人
    之告訴，係以使被告受刑事訴追為目的，是其陳述是否與事
    實相符，仍應調查其他證據以資審認（最高法院52年臺上字
    第1300號判例參照），易言之，即藉由補強證據之存在，以
    增強或擔保告訴人陳述之證明力（最高法院87年度臺上字第
    2176號判決要旨參照）。且認定犯罪事實所憑之證據，雖不
    以直接證據為限，間接證據亦包括在內，然無論直接證據或
    間接證據，其為訴訟上之證明，須於通常一般之人均不致有
    所懷疑，而得確信其為真實之程度者，始得據為有罪之認定
    ，倘其證明尚未達此一程度，而有合理之懷疑存在而無從使
    事實審法院得有罪之確信時，即應由法院為諭知被告無罪之
    判決（最高法院76年臺上字第4986號判例參照）。
三、公訴人認被告涉有前揭犯行，係以1 、證人即告訴人乙○○
    之偵訊筆錄。2 、臺灣高雄地方法院94年度家護字第941 號
    民事通常保護令。3 、臺灣高雄地方法院95年度家護字第51
    號民事通常保護令。4 、高雄市政府警察局楠梓分局保護令
    執行紀錄表2 張。5 、照片7 張等證據資料，為其論斷之依
    據。訊據被告甲○固坦承有於95年8 月10日、95年8 月11日
    前往高雄市○○區○○路419 號之事實，惟矢口否認有何違
    反保護令犯行，辯稱：伊有詢問家暴中心專員鄭慧敏，她告
    訴伊保護令的期限是到95年8 月1 日止，伊才會於同年8 月
    10日會同醫師、護士前往楠梓區○○路419 號替告訴人看診
    ，於翌日會同員警至上開處所取回伊私人的物品，伊不知道
    保護令仍有效存在，伊沒有違反保護令的主觀犯意，至於95
    年10月5 日，伊並沒有開車跟蹤告訴人，也沒有去楠梓區○
    ○路419 號等語。
四、經查：
(一)按通常保護令之有效期間為1 年以下，自核發時起生效，家
    庭暴力防治法第15條第1 項定有明文。告訴人乙○○於94年
    間，以被告因酗酒與告訴人發生爭執，即以三字經辱罵告訴
    人，且曾多次毆打告訴人等事由，向本院家事法庭聲請核發
    民事通常保護令，嗣經本院家事法庭審理後，於94年8 月1
    日，核發94年度家護字第941 號民事通常保護令，令被告不
    得對告訴人實施身體或精神上不法之侵害行為，亦不得直接
    或間接對告訴人為騷擾行為，並應於94年8 月16日中午12時
    前遷出告訴人位於高雄市○○區○○路419 號住居所，被告
    並應於上開遷出期限後，遠離上開楠梓區○○路419 號房屋
    至少100 公尺，該保護令之有效期間為1 年至95年7 月31日
    止，上開保護令嗣經本院於95年9 月6 日，以95年度家護聲
    字第51號民事裁定予以延長期限至96年7 月31日止之事實，
    有上開民事通常保護令、民事通常保護令延長裁定在卷可稽
    （見他字卷第25至28頁），固堪認定。
(二)本件被告上開（一）、（二）違反保護令之行為時間既係在
    95年8 月10日、95年8 月11日，則本件首應審究者為被告是
    否明知或可得而知本院95年度家護聲字第51號延長保護令之
    裁定，而仍基於違反保護令之犯意而為上開違反保護令之行
    為。查本院於94年8 月1 日所核發之94年度家護字第941 號
    通常保護令，期限為1 年至95年7 月31日止，上開保護令嗣
    經本院於95年9 月6 日，以95年度家護聲字第51號民事裁定
    予以延長期限至96年7 月31日止，而95年度家護聲字第51號
    延長保護令之裁定係於95年9 月12日以寄存送達之方式寄存
    於高雄市政府警察局楠梓分局楠梓派出所，被告接獲送達通
    知後遲至95年9 月21日始前往上開楠梓派出所領取等情，業
    經本院依職權調閱本院家事法庭94年度家護字第941 號、95
    年度家護聲字第51號卷宗核閱屬實，並有延長保護令裁定正
    本送達證書、高雄市政府警察局楠梓分局保護令執行紀錄表
    、高雄市政府警察局楠梓分局交辦（查）單在卷可憑（見本
    院卷第61-4頁、他字卷第66、67頁），準此，被告於95年8
    月10日、95年8 月11日為上開違反保護令之行為前，顯無從
    知悉上開延長保護令之內容甚明，又參以證人即家暴中心專
    員鄭慧敏於偵查中亦具結證稱：伊確實有告訴被告保護令的
    裁定日期是到95年8 月1 日止等語（見他字卷第71頁），益
    徵被告辯稱其以為保護令期限已於95年8 月1 日屆滿，不知
    上開延長保護令乙節，應堪採信。從而，被告於95年8 月10
    日、95年8 月11日為本件違反保護令之行為前既未收受本院
    核發之延長保護令裁定，而無法知悉延長保護令之內容，自
    無從遵守延長保護令所諭知之事項，即無違反保護令犯行之
    主觀犯意可言，自難以違反保護令罪相繩。
(三)證人乙○○於本院審理時雖具結證稱：伊是從車窗玻璃隱約
    看到被告駕駛車號UT-9300 號自小客車到常德路住處跟蹤伊
    ，因為車窗玻璃有放下來一點點，所以伊有看到被告云云（
    見本院卷第76頁），然觀諸公訴人所提出告訴人於95年1 0
    月5 日所拍攝之照片2 張（見他字卷證物袋），其中1 張照
    片人影模糊不清，無法由該照片所顯示之身型、面容辨識駕
    駛該車之人即為被告，另1 張照片則僅拍攝上開自小客車後
    方之畫面，並無拍攝該車駕駛座之人影，是依上開照片之內
    容以觀，完全無法辯識照片中之人影為何人，亦無告訴人所
    指被告對其跟蹤之影像，是被告是否確有駕駛上開自小客車
    跟蹤告訴人之行為，已非無疑，尚難以此遽為不利被告之認
    定。再者，上開自小客車亦非被告所有，係林年輝所有，有
    車號查詢汽車車籍1 紙（見本院卷第61-3頁），是除告訴人
    片面之指訴外，公訴人並未提出其他確切之證據以供本院參
    憑，又無其他證據佐證與事實相符，自難僅憑告訴人空言指
    摘，即遽認被告確有公訴人所指之前揭犯行。
五、綜上所述，本件公訴人認被告涉嫌前揭犯行所憑之證據，尚
    未達於通常一般之人均不致有所懷疑，而得確信其為真實之
    程度，依刑事訴訟制度「倘有懷疑，即從被告之利益為解釋
    」、「被告應被推定為無罪」之原則，即難遽為被告不利之
    認定。此外，復查無其他積極證據，足資認定被告有何公訴
    意旨所指之上開犯行，自屬不能證明被告犯罪，依首開說明
    ，自應為被告無罪之諭知。
據上論斷，應依刑事訴訟法第301 條第1 項，判決如主文。
本案經檢察官林妙蓁到庭執行職務。
中    華    民    國    97    年    3     月    20    日
                  刑事第二庭  審判長法  官  簡志瑩
                                    法  官  曾子珍
                                    法  官  錢衍蓁
以上正本證明與原本無異。
如不服本判決應於收受本判決後10日內向本院提出上訴書狀，並
應敘述具體理由，如未敘述上訴理由者，應於上訴期間屆滿後20
日內補提理由書狀於本院（均須按他造當事人之人數附繕本）「
切勿逕送上級法院」。
中    華    民    國    97    年    3     月    20    日
                                    書記官  秦富潔


司法院資訊處製作；財團法人民間司法改革基金會備份。
